【裁判字號】    91,上訴,3665
【裁判日期】    920123
【裁判案由】    毒品危害防制條例
【裁判全文】
臺灣高等法院刑事判決                          九十一年度上訴字第三六六五號
    上  訴  人
    即  被  告  乙○○  男  四.
    選任辯護人  蔡明熙律師
右上訴人，因毒品危害防制條例案件，不服臺灣基隆地方法院，九十一年度重訴字第
七號，中華民國九十一年十一月二十日第一審判決（起訴案號：臺灣基隆地方法院檢
察署九十一年度偵字第一八九一、二三○七、二四七四號、併辦案號：同署九十一年
偵字第三三一七號）提起上訴，本院判決如左：
    主      文
上訴駁回。
    事      實
一、乙○○為販賣毒品獲取不法利益，於民國九十一年五月間，透過在台中縣某撞球
    場認識之綽號「小黑」（姓名年籍均不詳）男子介紹，向基隆地區綽號「阿基」
    （姓名年籍均不詳）之男子購買第一級毒品海洛因與第二級毒品安非他命，並約
    定由乙○○後背黑色背包作為辨識標誌，於指定期日在基隆市長榮桂冠酒店旁之
    巷內進行毒品交易。乙○○遂攜帶鉅款於同月二十日晚間由台中搭乘立榮航空公
    司之飛機赴抵台北松山機場，再搭計程車前往基隆市○○路長榮桂冠酒店旁之巷
    內附近，乙○○離開計程車後，隨即與綽號「阿基」之男子會合，並搭乘「阿基
    」停放於路旁之自用小客車繞行基隆市區道路，乙○○於車內以新臺幣（下同）
    三十萬元之代價，向「阿基」販入第一級毒品海洛因一袋（淨重三一二點八四公
    克，包裝重四點六四公克，純度百分之十九點七五，純質淨重六一點七九公克）
    與第二級毒品安非他命三袋（淨重二九二五點零六公克，包裝重七一點六二公克
    、平均純度百分之九十三點九，純質淨重二七四六點六三公克）。乙○○於交易
    完成後，在基隆市○○路附近碼頭下車，攜帶其所有而裝置上述毒品之背包搭乘
    計程車（車牌號碼尾數○一七）離開基隆前往台北。嗣計程車行經國道中山高速
    公路汐止收費站時，經聯合查緝單位跟監埋伏而當場查獲，並自其身上之背包內
    起出上述毒品，得知上情。
二、案經法務部調查局臺北市調查站、保安警察第三總隊第一大隊報告及法務部調查
    局臺北市調查站報由臺灣臺北地方法院檢察署呈請臺灣高等法院檢察署令轉臺灣
    基隆地方法院檢察署檢察官偵查起訴。
    理      由
一、訊據上訴人即被告乙○○對於其在右揭時、地，因透過「小黑」向「阿基」購買
    毒品，經聯合查緝單位查獲等情，均坦承不諱，但矢口否認係意在販毒而買入，
    尤其關於第一級毒品部分，完全莫明其妙，辯稱伊僅係純聽「小黑」之言，湊得
    三十萬元要買一公斤之第二級毒品安非他命供己吸用，伊按指示搭上「阿基」之
    車後，車內之人要伊低頭不可亂看，嗣將毒品放置伊之背包，即要伊下車，不料
    卻遭查扣得大量之安非他命及海洛因，伊事後回想，可能係被「小黑」陷害，或
    亦可能為「阿基」發覺遭查緝人員跟蹤，而將全數毒品栽贓於伊，伊絕無販賣第
    一級毒品之事云云。惟查：
    (一)被告自台中搭機至台北，再由台北搭乘計程車至基隆市○○路長榮桂冠酒店附
      近向「阿基」購買毒品，經查緝單位人員一路跟監而在國道一號南下汐止收費
      站查獲一節，除被告迭於調查單位調查、檢察官偵查及歷審中供承在卷外，復
      據證人甲○○即法務部調查局台北市調查處承辦調查員證稱：「五月二十日得
      到線報，有一位中部的人要到基隆購買毒品，當天從『偵查對象』（即員警跟
      監之出售毒品嫌犯Ａ）的住所開始跟蹤，發現『偵查對象』（Ａ）的小弟到了
      基隆巷內某民宅內拿取毒品，用塑膠袋帶著毒品開一部車到長榮桂冠酒店旁邊
      信五路的巷子，警方跟監車輛抵達時，就看到乙○○背了一個黑色背包搭上『
      偵查對象』的車內，車子一直繞行基隆市區約一、二十分鐘，最後開到了基隆
      東五碼頭附近的停車場，在該處約停了十分鐘左右，再原車開到基隆港務局旁
      的停車場，乙○○下車時，帶著原來的背包下車，並直接攔一部計程車上高速
      公路往南方向行駛，跟監小組一組人員在汐止收費站攔下乙○○的計程車，另
      一組人員跟著『偵查對象』（Ａ）的車回到另一個在基隆市的某民宅內，．．
      ．當時在汐止收費站從乙○○的背包內查扣了扣案的毒品，包括一級及二級毒
      品」等語（原審卷五一頁），核與警方「行動蒐證作業報告表」上載明：「九
      十一年五月二十日晚上八點四十分至九點四十分，Ａ駕車至仁三路二八巷十九
      號樓房，約二十分鐘攜一紙袋步出上址，駕車至長榮桂冠酒店旁，下車檢查，
      約十五分鐘後，乙○○上其車。晚上九時四十分至十時十分，三人駕車出信五
      路沿中正路，頻頻檢查，後停靠海港圍牆旁，二人在車內晤談，十分鐘後Ａ駕
      車載乙○○至碼頭旁，乙○○攔車（尾數○一七計程車）上高速路往南行駛，
Ａ組監控行至汐止收費站時攔檢，查獲毒品海洛因及安非他命，Ｂ組尾隨Ａ返
      回鳥會．．．」等情節（八六六九號偵卷卷十六、十七頁）大致相符，並有前
      開毒品扣案及查扣物之相片三張附卷（原審卷八七頁）可佐，自堪採信。
    (二)被告持有而被查扣之前開第一級毒品海洛因一袋與第二級毒品安非他命三袋，
      經送法務部調查局鑑驗結果，第一級毒品海洛因淨重三一二點八四公克，包裝
      重四點六四公克，純度百分之十九點七五，純質淨重六一點七九公克；第二級
      毒品安非他命共淨重二九二五點零六公克，包裝重七一點六二公克、平均純度
      百分之九十三點九，純質淨重二七四六點六三公克，有法務部調查局第000
      00000000號、000000000號檢驗通知書影本各一份附卷（一
      八九一號偵卷四○、四三頁）足憑。
    (三)就該毒品重量規格以觀，核與一般販賣者向上手購買，備供分裝零售之習慣相
      符，而與一般吸食者，一次購買少量毒品吸用之情形不合。另參以被告於偵查
      及歷審中均供陳只用過幾次安非他命、並未上癮等語，及被告於九十一年五月
      二十日遭查獲時，經採集其尿液檢測結果，並無任施用何海洛因與安非他命後
所產生代謝物之反應，此有臺灣尖端先進生技醫藥股份有限公司濫用藥物檢驗
      中心出具之濫用藥物檢驗報告一紙、法務部調查局第00000000000
      號檢驗通知書影本一紙附卷（同上偵卷二○、四七頁）足憑，是知被告所稱施
      用安非他命並未上癮一節，固屬可信，但本件查獲之安非他命將近三千公克之
      巨量，顯非單純供一己吸用。復就被告買毒之情形，係搭機自台中至台北，再
      換乘計程車至基隆，交易之前先約定辨識方法，購得之後復換乘計程車南下，
      為被告所直陳（一八九一號偵卷三頁），不惜高昂旅費，且過程神秘兮兮，頗
      具專業手法，如非販入以求售圖利，何庸如此？另就被告財力以言，被告自陳
      平日從事模具工作，財務狀況並非富裕，居住之房屋因未繳房屋貸款而遭查封
      拍賣等情（原審卷五八、五九頁），竟商借現金購入數量龐大與市價價格差距
      甚多之毒品海洛因及安非他命，如僅單純供其長期施用，而非販賣牟利，在在
      有違常理，孰能置信？
    (四)至於被告另辯稱：不知購買毒品中有第一級毒品海洛因一節。衡以被告供稱係
      向人借款三十萬元用以購買毒品（原審卷五八、六二頁），徵諸該筆金錢數額
      龐大、來源不易，則被告豈有輕易取貨而不加詳細驗收之理？尤其，第一級毒
      品海洛因在非法流通之市場中奇貨可居，價值昂貴，為眾所週知之事實，若非
      事先已達成交易約定，又有何人無端將價值不菲之毒品，任意贈與被告之理？
      再據警方出具之「行動蒐證作業報告表」上所載，被告與『偵查對象Ａ』共同
      在車內期間，頻頻檢查，二人並在車內晤談等情，有如前述，則被告豈非不知
      袋內所裝之毒品為何？又其自行攔計程車逕往高速公路台北方向離開時，其獨
      自從基隆至國道高速公路汐止收費站的車內期間（至少約五、六分鐘），為何
      未加以檢查袋內所裝毒品？是其所辯核係卸責之詞，不足採信。
    (五)縱然證人甲○○在本院證稱：據線報稱係第二級毒品交易，在該交易完成後，
      查緝單位分成二組追蹤，其中一組尾隨被告而查扣到第一級及第二級毒品，另
      一組則因被追蹤之人進入某民宅而失去蹤影，迄今仍未逮獲線報所指之上游毒
      販林成發，查扣之第二級毒品當時市價約在一公斤三十至三十五萬元之譜，第
      一級毒品則因成份較不純，不過價值仍應不只三十萬元，本件交易總價為三十
      萬元，只是被告片面之詞，也許是前金而已等語（本院卷九十二年一月三日筆
      錄），衡以本件毒品交易原極神秘，早先透過「小黑」之介紹，復經販毒之「
      阿基」慎重其事，約定辨識記號，換車繞行市區等情，均如前述，可見交易重
      點之數量、種類及價額必當約定明確，如被告非一次購買安非他命三包及海洛
      因一包，並約明如本件查扣之各數（重）量，「阿基」如何會一次攜帶如此巨
      量之各級毒品赴會？而販毒利潤甚大，被告既有「小黑」介紹，則得以遠較一
      般市價為低之代價買得本件毒品，亦難謂與商業習慣不符，是上開證人甲○○
      在本院之供證，尚不足資為被告有利之認定依據。
    (六)被告聲請與線報所指之毒販林成發對質以查明本件交易之種類、數量、價額一
      節，因林成發未經查緝單位逮獲，有如前述，被告復無法提供下落以供本院調
      查，自應認調查途徑已窮，併此說明。
    (七)綜合上述，直接、間接（包括情況）證據，本件犯罪事證已臻明確，被告犯行
      堪以認定。
二、按販賣毒品罪，並不以販入之後復行賣出為構成要件，苟以營利為目的，將毒品
    販入或將之賣出，有一於此，其犯罪即經完成。被告乙○○以營利為目的而販入
    海洛因及安非他命，其販入海洛因及安非他命之行為，顯已完成，縱尚未賣出，
    核其所為，係犯毒品危害防制條例第四條第一項販賣第一級毒品罪及同條第二項
    販賣第二級毒品罪。被告同時販入第一級與第二級毒品，係一行為觸犯數罪名，
    屬想像競合犯，應從一重依販賣第一級毒品罪處斷。被告所犯販賣第一級毒品罪
    法定最低刑為死刑、無期徒刑，而被告並無任何犯罪前科，因一時失慮致罹重典
    ，且未將販入之第一、二級毒品售出，爰認宣告法定最低度之刑即無期徒刑，猶
    嫌過重，其犯罪之情狀尚非全無可憫之處，應依刑法第五十九條之規定減輕其刑
    ，其法定刑為死刑者，依刑法第六十四條第二項規定減輕之，法定刑為無期徒刑
    者，依刑法第六十五條第二項規定減輕之。
三、原審適用毒品危害防制條例第四條第一項、第二項、第十八條第一項前段，刑法
    第十一條前段、第五十五條、第三十七條第二項、第五十九條、第三十八條第一
    項第二款之規定，並審酌被告犯罪之動機、目的係為牟取暴利，竟圖以販賣毒品
    予不特定人之手段、對國人健康所生危害至鉅、及其犯後一再卸責之態度等一切
    情狀，量處有期徒刑十五年。且依被告犯罪之性質，認有褫奪公權之必要，併宣
    告褫奪公權八年。扣案之第一級毒品海洛因（淨重三一二點八四公克）與第二級
    毒品安非他命（淨重二九二五點零六公克），應併宣告沒收銷燬；至於扣案之黑
    色背包一只，為被告所有，供販入毒品包裝之用，亦應沒收之。經核於法均無違
    誤，應予維持。被告猶執陳詞，否認犯重罪，提起上訴，不能認為有理由，應予
    駁回。
據上論斷，應依刑事訴訟法第三百六十八條，判決如主文。
本案經檢察官沈明彥到庭執行職務。
中    華    民    國    九十二    年       一       月    二  十  三    日
                          臺灣高等法院刑事第十四庭
                              審判長法  官  陳  祐  輔
                                    法  官  陳  國  文
                                    法  官  洪  昌  宏
右正本證明與原本無異。
如不服本判決應於收受送達後十日內向本院提出上訴書狀，其未敘述上訴之理由者並
得於提起上訴後十日內向本院補提理由書（均須按他造當事人之人數附繕本）。
                                    書記官  廖  月  女
中    華    民    國    九十二    年       一       月    二  十  七    日
附錄：本案論罪科刑法條全文
毒品危害防制條例第四條
製造、運輸、販賣第一級毒品者，處死刑或無期徒刑；處無期徒刑者，得併科新臺幣
一千萬元以下罰金。
製造、運輸、販賣第二級毒品者，處無期徒刑或七年以上有期徒刑，得併科新臺幣七
百萬元以下罰金。
製造、運輸、販賣第三級毒品者，處五年以上有期徒刑，得併科新臺幣五百萬元以下
罰金。
製造、運輸、販賣專供製造或施用毒品之器具者，處一年以上七年以下有期徒刑，得
併科新臺幣一百萬元以下罰金。
前四項之未遂犯罰之。


司法院資訊處製作；財團法人民間司法改革基金會備份。
